【裁判字號】    99,聲,3106
【裁判日期】    990826
【裁判案由】    準抗告
【裁判全文】
臺灣桃園地方法院刑事裁定              99年度聲字第3106號
聲 請 人即
被      告  乙○○
指定辯護人  公設辯護人彭詩雯
上列聲請人即被告因公共危險等案件（本院99年度訴字第676 號
），對於本院於民國99年8 月13日所為之羈押處分不服，聲請撤
銷羈押，本院合議庭裁定如下：
    主  文
聲請駁回。
    理  由
一、原處分意旨略以：被告乙○○前經本院法官訊問後，雖坦承
    有如起訴書所載之多次竊盜犯行，惟否認有何放火燒燬現有
    人所在建築物未遂之公共危險罪嫌，惟其此部分犯行有起訴
    書證據清單所羅列之各項證據方法可以證明，足認犯罪嫌疑
    重大。因被告一再規避己身犯行，所犯又係最輕本刑為5年
    以上有期徒刑之罪，具刑事訴訟法第101 條第1 項第2 、3
    款之羈押之原因，經審酌本案犯罪情節、被害法益及人權維
    護，認有羈押之必要，而依刑事訴訟法第101 條第1 項第2
    、3 款規定，自民國99年8 月13日起執行羈押在案。
二、被告不服上開羈押處分之理由略以：按羈押被告，除須刑事
    訴訟法第101 條第1 項規定之原因外，尚須於客觀上有「非
    予羈押顯難進行追訴、審判或執行，而有羈押之必要者」，
    始與法律規定之羈押要件相符合，此因羈押屬嚴重剝奪人身
    自由之強制處分，應合於比例原則之要求，倘具保、責付、
    限制住居等手段已足以達成適合且必要之目的時，在欠缺羈
    押必要性之情況下，自應採此方式作為羈押之替代手段。又
    羈押係屬保全被告使訴訟程序得以順利進行，除被告犯嫌已
    屬重大外，尚應基於偵查及訴訟進行之程度、犯罪性質、犯
    罪實際情狀等，依職權妥適裁量。本件被告有固定住居所，
    所犯之罪在偵查復已完備，且被告犯後態度良好，又已與被
    害人和解，復因案情單純，並無事實足認有湮滅、偽造、變
    造證據或勾串共犯或證人之虞，是原處分並未就被告有何非
    予羈押顯難進行追訴、審判之具體事實說明，認事用法有重
    大違誤，為此具狀請求撤銷原處分，俾障權益等語。
三、按對於審判長、受命法官、受託法官或檢察官所為羈押之處
    分有不服者，受處分人得聲請其所屬法院撤銷或變更之，刑
    事訴訟法第416 條第1 項第1 款定有明文。又所屬法院認為
    抗告不合法律上之程式或法律上不應准許，或其抗告權已經
    喪失者，應以裁定駁回之。但其不合法律上之程式可補正者
    ，應定期間先命補正；準抗告亦有準用，同法第411 條、第
    416 條第4 項亦分別定有明文。再按得為撤銷或變更之聲請
    而誤為抗告者，視為已有聲請，同法第418 條第2 項後段復
    有明文。茲因本件羈押既係由本院法官在案件繫屬於法院時
    訊問後所為，屬法官所為之羈押處分，又聲請人雖具狀誤為
    抗告，惟依上開規定，仍應視為已有撤銷或變更原處分之聲
    請，故依前述規定，自應由該處分所屬法院即本院受理之，
    先予敘明。
四、次按被告經法官訊問後，認為犯罪嫌疑重大，而有下列情形
    之一，非予羈押，顯難進行追訴、審判或執行者，得羈押之
    ︰(一)逃亡或有事實足認為有逃亡之虞者。(二)有事實足認為有
    湮滅、偽造、變造證據或勾串共犯或證人之虞者。(三)所犯為
    死刑、無期徒刑或最輕本刑為五年以上有期徒刑之罪者，刑
    事訴訟法第101 條第1 項定有明文。羈押被告之目的，在於
    確保訴訟程式之進行、確保證據之存在、真實及確保刑罰之
    執行，而被告有無羈押之必要，及羈押後其原因是否仍然存
    在，有無繼續羈押之必要，應否延長羈押，均屬事實認定之
    問題，法院有依法認定裁量之職權，自得就具體個案情節予
    以斟酌決定，如就客觀情事觀察，法院許可羈押之裁定在目
    的與手段間之衡量並無明顯違反比例原則情形，即無違法或
    不當可言，且關於羈押原因之判斷，尚不適用訴訟上之嚴格
    證明原則，而應適用自由證明程式（最高法院98年度臺抗字
    第405 號裁定參照）。而依司法院大法官釋字第665 號就刑
    事訴訟法第101 條第1 項第3 款規定之合憲解釋於理由中明
    載：「刑事訴訟法第101 條第1 項第3 款規定之羈押，係因
    被告所犯為死刑、無期徒刑或最輕本刑為5 年以上有期徒刑
    之罪者，其可預期判決之刑度既重，該被告為規避刑罰之執
    行而妨礙追訴、審判程序進行之可能性增加，國家刑罰權有
    難以實現之危險，該規定旨在確保訴訟程序順利進行，使國
    家刑罰權得以實現，以維持重大之社會秩序及增進重大之公
    共利益，其目的洵屬正當。又基於憲法保障人民身體自由之
    意旨，被告犯上開條款之罪嫌疑重大者，仍應有相當理由認
    為其有逃亡、湮滅、偽造、變造證據或勾串共犯或證人等之
    虞，法院斟酌命該被告具保、責付或限制住居等侵害較小之
    手段，均不足以確保追訴、審判或執行程序之順利進行，始
    符合該條款規定，非予羈押，顯難進行追訴、審判或執行之
    要件，此際羈押乃為維持刑事司法權有效行使之最後必要手
    段，於此範圍內，尚未逾越憲法第23條規定之比例原則，符
    合本院釋字第392 號、第653 號、第654 號解釋意旨，與憲
    法第8 條保障人民身體自由及第16條保障人民訴訟權之意旨
    ，尚無違背」，可知大法官會議並未宣告刑事訴訟法第101
    條第1 項第3 款之重罪羈押原因違憲，僅係要求附加考量被
    告除犯重罪之外，是否有相當理由認其有逃亡、湮滅、偽造
    、變造證據或勾串共犯或證人等之虞，則依法條之體系解釋
    ，該等附加考量與單純考量同條第1 項第1 款、第2 款之羈
    押原因仍有程度之不同，應予區別，否則不啻等同廢除同條
    第1 項第3 款之羈押原因。基此，連同重罪羈押一併考量逃
    亡、湮滅、偽造、變造證據或勾串共犯或證人之虞，與單純
    考量有逃亡、湮滅、偽造、變造證據或勾串共犯或證人之虞
    之羈押原因，強度自應有差異，即伴同重罪羈押考量之逃亡
    、湮滅、偽造、變造證據或勾串共犯或證人之虞，其理由強
    度未必足夠為單獨之羈押原因，然得以與重罪羈押之羈押原
    因互為相佐。
五、經查：
（一）本件被告乙○○經本院法官訊問後，因其所涉放火燒燬現
      有人所在建築物未遂之公共危險之犯罪事實，既有被告乙
      ○○於警偵訊之供述、證人即告訴人顧煜鎣於偵查時之指
      述、證人張添祿、葉佐久分別於警詢、偵查時之證述、監
      視器翻拍畫面、火災原因調查鑑定書、現場採證照片等在
      卷可稽，足認犯罪嫌疑重大。再者，依檢察官起訴之犯罪
      事實觀之，被告觸犯刑法第173 條第3 項、第1 項之放火
      未遂罪，其所犯自屬最輕本刑為有期徒刑5 年以上之罪，
      另證人甲○○為被告之前妻，有事實足認其有勾串證人之
      虞，且依起訴書之犯罪事實所載，被告因偷竊公司物品遭
      發覺後被解職，即心生不滿，而至公司縱火洩憤，縱火後
      離去之際甚至再度偷竊公司物品，被告所犯情節重大，危
      害社會治安甚鉅，權衡國家刑事司法權之有效行使、社會
      秩序及公共利益、被告人身自由之私益及防禦權受限制之
      程度，如對被告施以羈押處分，尚屬適當、必要，尚合乎
      比例原則，若命被告具保、責付或限制住居等侵害較小之
      手段，則不足以確保審判程序之順利進行，確有羈押之必
      要，而為本院法官當庭諭知於99年8 月13日執行羈押在案
      。
（二）至聲請人雖以前揭情詞置辯。惟本院法官經訊問被告後，
      並未以刑事訴訟法第101 條第1 項第1 款逃亡或有事實足
      認為有逃亡之虞者而為羈押之理由，被告對此部分不服，
      核無理由。又本院法官既係在綜合考量本件被告歷次之答
      辯情形、本案犯罪情節、被害法益以及人權維護等事項後
      ，認被告所犯放火燒燬現有人所在之建築物未遂之重罪，
      嫌疑重大，與證人勾串之可能性甚高，因而認為被告確實
      符合刑事訴訟法第101 條第1 項第2 、3 款之羈押事由，
      且確有羈押之必要，並非單以被告否認犯罪，即認被告有
      何逃亡之虞。聲請意旨依此指摘原處分不當，核與卷存事
      證所呈不符，已非可採。本院法官為羈押時雖未就是否符
      合第101 條第1 項第2 、3 款之羈押事由為說明，尚有未
      洽，惟綜合上述說明，本院認被告確實符合刑事訴訟法第
      101 條第1 項第2 、3 款之羈押原因，原處分並未有何違
      法之處。從而，聲請人憑此聲請撤銷原處分云云，仍難認
      有據，本院無法准許。
（三）綜上所述，原處分既已就其如何認定被告具羈押之原因，
      且有羈押之必要，當庭詳予論述並交付押票予被告收受，
      聲請人聲請意旨猶以前詞，率指原處分不當，難認有理由
      ，應予駁回。
六、據上論斷，應依刑事訴訟法第416 條第4 項、第412 條，裁
    定如主文。
中    華    民    國    99    年    8     月    26    日
                  刑事第三庭    審判長法  官  謝順輝
                                      法  官  曾雨明
                                      法  官  楊麗文
以上正本證明與原本無異。
不得抗告。
                                      書記官  柯凱騰
中    華    民    國    99    年    8     月    26    日

司法院資訊處製作；財團法人民間司法改革基金會備份。
